【裁判字號】    96,訴,641
【裁判日期】    970303
【裁判案由】    拆屋還地
【裁判全文】
臺灣嘉義地方法院民事判決               96年度訴字第641號
原      告  戊○○
                        樓
            己○○
            丁○○
共      同
訴訟代理人  吳紹雄律師
被      告  乙○○
            庚○○
上列當事人間請求拆屋還地事件，本院於民國97年2月26日言詞
辯論終結，判決如下：
    主  文
被告乙○○應將坐落嘉義朴子市鎮○段一九Ｏ四號地號土地上如
附圖所示C部分面積Ｏ點ＯＯ六二五Ｏ公頃，鐵骨蓋鐵皮房屋拆
除，並將土地交還原告。
被告庚○○應自第一項土地如附圖所示C部分面積Ｏ點ＯＯ六二
五Ｏ公頃鐵皮房屋遷出。
被告乙○○應給付原告新台幣捌萬捌仟貳佰元，及自民國九十六
年十月十九日起至清償日止按週年利率百分之五計算之利息。並
自民國九十六年起至交還土地之日止，按年給付原告新台幣貳萬
玖仟肆佰元。
訴訟費用由被告負擔。
本判決第一、三項於原告以新台幣參拾萬元為被告乙○○供擔保
後，得假執行。
本判決第二項於原告以新台幣貳拾柒萬壹仟元為被告庚○○供擔
保後，得假執行。但若被告庚○○以新台幣捌拾壹萬貳仟伍佰元
為原告供擔保後，得免假執行。
    事實及理由
壹、程序方面
一、按原告於判決確定前，得撤回訴之全部或一部。但被告已為
    本案之言詞辯論者，應得其同意。訴之撤回應以書狀為之。
    但於期日，得以言詞向法院或受命法官為之。以言詞所為訴
    之撤回，應記載於筆錄，如他造不在場，應將筆錄送達。訴
    之撤回，被告於期日到場，未為同意與否之表示者，自該期
    日起；其未於期日到場或係以書狀撤回者，自前項筆錄或撤
    回書狀送達之日起，十日內未提出異議者，視為同意撤回。
    民事訴訟法第262條分別定有明文。本件原告起訴時原將甲○○、丙○○與被告二人一同列為被告，嗣於本院民國97
    年2月26日言詞辯論期日以言詞撤回對甲○○、丙○○之起
    訴，並得甲○○訴訟代理人及丙○○之同意，故原告該部分
    之撤回應生合法撤回之效力。
二、次按訴狀送達後，原告不得將原訴變更或追加他訴，但擴張
    或減縮應受判決事項之聲明者，不在此限，民事訴訟法第
    255條第1項第3款定有明文。本件原告起訴時原聲明：被告
    乙○○應將坐落嘉義朴子市鎮○段1904號地號面積如附表所
    示乙部份面積110平方公尺土地上之建物拆除，及附表丙部
    份面積109平方公尺土地上農作物除去。被告庚○○應自坐
    落嘉義縣朴子市○○路○段386之1號房屋，如附表所示乙部
    分，面積110平方公尺土地上房屋遷讓。被告乙○○應給付
    原告新台幣（下同）121萬5,500元，及自起訴狀繕本送達翌
    日起至清償日止按週年利率百分之五計算之利息。嗣後減縮
    聲明為：被告乙○○應將坐落嘉義朴子市鎮○段1904號地號
    土地上如朴子地政事務所97年1月10日土地複丈成果圖（下
    稱如附圖）所示C部分面積0.006250公頃，鐵骨蓋鐵皮房屋
    拆除，並將土地交還原告。被告庚○○應自第一項土地如附
    圖所示C部分面積0.006250公頃鐵皮房屋遷讓。被告乙○○
    應給付原告8萬8,200元，及自起訴狀繕本送達翌日起至清償
    日止按週年利率百分之五計算之利息。並自96年起至交還土
    地之日止，按年給付原告2萬9,400元。經核與法尚無不合，
    應予准許。
三、被告庚○○經合法通知，未於最後言詞辯論期日到場，核無
    民事訴訟法第386條各款所列情形，爰依原告之聲請，由其
    一造辯論而為判決。
貳、實體部分：
一、原告起訴主張：
（一）緣坐落嘉義朴子市鎮○段1904號地號土地為原告三人所共
      有，應有部份各三分之一，有土地登記謄本可證。甲○○
      與被告乙○○共有坐落鎮安段1903號土地係原告所有系爭
      土地之鄰地，被告乙○○無權占有C部分，面積約0.00625
      0公頃，除建造平房乙棟出租予被告庚○○，開KTV供人唱
      歌，並在其上種植農作物，有房屋租賃契約書可證。
（二）按被告乙○○占有如附圖所示C部分，並在土地上建築房
      屋、種植作物，因無合法權源，均屬無權占有，原告自得
      本於民法767條所有物返還請求權，請求被告乙○○將系
      爭土地上建築物除去，並將系爭土地交還原告。再按，被
      告乙○○無權占有系爭土地，因無合法權源，顯屬侵權行
      為，原告自得依民法184條請求損害賠償。而依社會通常
      觀念，無權占有他人之土地可獲得相當於租金之利益，而
      土地所有權人則受相當於租金之損失，土地所有權人自得
      依民法第179條前段不當得利之規定，請求無權占有人給
      付相當於租金之損害金（參酌最高法院61年台上字第1695
      號判例）。又城市土地之租金，以不超過土地及建築物申
      報總價額年息百分之十為限，土地法第79條、第105條定
      有明文。本件系爭土地全部面臨大路，可充分使用，以三
      年之損害金計算，被告乙○○應給付原告8萬8,200元，及
      自起訴狀繕本送達翌日起至清償日止按週年利率百分之五
      計算之利息。並自96年起至交還土地之日止，按年給付原
      告2萬9,400元。
（三）被告庚○○占有系爭土地如附圖C部分，對原告而言，亦
      乏其占有權源，亦應遷出其所占之房屋。
（四）因之聲明：1.被告乙○○應將坐落嘉義朴子市鎮○段1904
      號地號土地上如附圖所示C部分面積0.006250公頃，鐵骨
      蓋鐵皮房屋拆除，並將土地交還原告。2.被告庚○○應自
      第一項土地如附圖所示C部分面積0.006250公頃鐵皮房屋
      遷讓。3.被告乙○○應給付原告8萬8,200元，及自起訴狀
      繕本送達翌日起至清償日止按週年利率百分之五計算之利
      息。並自96年起至交還土地之日止，按年給付原告2萬9,4
      00元。4.原告願供擔保，請准宣告假執行。
二、被告乙○○方面：同意原告上開第一及第三項之請求。
三、被告庚○○方面：被告庚○○確有住在向被告乙○○所承租
    之房屋如附圖所示C部分，並聲明：1.請求駁回原告之訴及
    假執行之聲請。2.如受不利之判決願供擔保請准宣告免為假
    執行。
四、本院之判斷：
（一）被告乙○○部分：
      按當事人於言詞辯論時為訴訟標的之認諾者，應本於其認
      諾為該當事人敗訴之判決，民事訴訟法第384條定有明文
      ；次按，被告既於言詞辯論時為訴訟標的之認諾，法院即
      應不調查原告所主張為訴訟標的之法律關係是否果屬存在
      ，而以認諾為該被告敗訴之判決基礎，此有最高法院45年
      台上字第31號判例可資參照。經查本件原告主張依民法第
      767條、侵權行為及不當得利之法律關係請求被告乙○○
      應將坐落嘉義朴子市鎮○段1904號地號土地上如附圖所示
      C部分面積0.006250公頃，鐵骨蓋鐵皮房屋拆除，並將土
      地交還原告。並給付原告8萬8,200元，及自起訴狀繕本送
      達翌日起至清償日止按週年利率百分之五計算之利息。並
      自96年起至交還土地之日止，按年給付原告2萬9,400元等
      情，業經被告乙○○於言詞辯論時表示同意原告之請求，
      並為認諾在案（見本院97年2月5日言詞辯論筆錄），揆諸
      前揭說明，本院自應本於被告之認諾，為其敗訴之判決。
      從而，原告請求被告乙○○應將坐落嘉義朴子市鎮○段19
      04號地號土地上如附圖所示C部分面積0.006250公頃，鐵
      骨蓋鐵皮房屋拆除，並將土地交還原告。並給付原告8萬8
      000元及自起訴狀繕本送達翌日起至清償日止按週年利率
      百分之五計算之利息。並自96年起至交還土地之日止，按
      年給付原告2萬9,400元，即無不合，應予准許。
（二）被告庚○○部分
      按所有人對於無權占有或侵奪其所有物者，得請求返還之
      。對於妨害其所有權者，得請求除去之，民法第767條定
      有明文。又以無權占有為原因，請求返還所有物之訴，被
      告對原告就其物有所有權存在之事實無爭執，而僅以非無
      權占有為抗辯者，原告於被告無權占有之事實，無舉證責
      任。被告應就其取得占有，係有正當權源之事實證明之。
      如不能證明，則應認原告之請求為有理由（最高法院72年
      度台上字第1552號判決參照）。被告庚○○未舉證證明有
      何占用該土地之正當權源。從而，原告依民法第767條規
      定，請求被告庚○○應自如附圖所示C部分面積0.006250
      公頃鐵皮房屋遷出，亦屬有據。
五、綜上所述，原告依據民法第767條、侵權行為及不當得利之
    法律關係請求被告乙○○應將坐落嘉義朴子市鎮○段1904號
    地號土地上如附圖所示C部分面積0.006250公頃，鐵骨蓋鐵
    皮房屋拆除，並將土地交還原告，並給付原告8萬8,200元，
    及自起訴狀繕本送達翌日即96年10月19日起至清償日止按週
    年利率百分之五計算之利息，且自96年起至交還土地之日止
    ，按年給付原告2萬9,400元；及被告庚○○應自如附圖所示
    C部分面積0.006250公頃鐵皮房屋遷出，即無不合，應予准
    許。
六、本判決原告勝訴部分原告陳明願供擔保，聲請准宣告假執行
    ，核無不合，應予准許，爰酌定相當擔保金額予以准許，被
    告亦陳明願供擔保，聲請免為假執行，核無不合，爰酌定相
    當擔保金額分別准許之。
七、兩造其餘攻擊防禦方法及舉證，因本件事證已臻明確，且與
    判決基礎不生影響，爰不另一一論述。
八、據上論結，本件原告之訴有理由，依民事訴訟法第385條第1
    項前段、第78條、第85條第1項、第390條第2項、第392條第
    2項，判決如主文。
中    華    民    國    97    年    3     月     3    日
                  民事第一庭法  官  吳芝瑛
如對本判決上訴須於判決送達後20日內向本院提出上訴狀。
以上正本證明與原本無異。
中    華    民    國    97    年    3     月     3    日
                            書記官  馮澤文


司法院資訊處製作；財團法人民間司法改革基金會備份。
